【裁判字號】    99,重家上,2
【裁判日期】    990811
【裁判案由】    分割遺產
【裁判全文】
臺灣高等法院臺中分院民事判決         99年度重家上字第2號
上  訴  人   甲○○
訴訟代理人   陳明發律師
上  訴  人   乙○○
訴訟代理人   黃秀惠律師
複  代理人   辛○○
上  訴  人   己○○
訴訟代理人   趙建興律師
上  訴  人   庚○○○
訴訟代理人   王耀賢律師
上  訴  人   戊○○
             吳東睿
被 上 訴人   丙○
上列當事人間請求分割遺產事件，上訴人對於民國98年11月30日
臺灣台中地方法院97年度重家訴字第8號第一審判決提起上訴，
本院於民國99年7月28日言詞辯論終結，判決如下：
    主  文
原判決廢棄。
上廢棄部分，兩造繼承被繼承人吳江中所遺如附表一之遺產，應
依如附表二所示方法分割。
第一、二審訴訟費用由上訴人庚○○○、甲○○、乙○○、戊○
○各負擔五分之一，上訴人丁○○、己○○、被上訴人丙○各負
擔十五分之一。
    事實及理由
甲、程序方面：
(一)、被上訴人丙○經合法通知，未於言詞辯論期日到場，核無民
    事訴訟法第386 條各款所列情形，爰依上訴人之聲請由其一
    造辯論而為判決。
(二)、本件訴訟標的對上訴人庚○○○、戊○○、吳東睿等人必須
    合一確定，故雖僅上訴人甲○○、乙○○、己○○提起合法
    上訴，其上訴效力及於同造當事人庚○○○、戊○○、吳東
    睿等人，爰將之列為視同上訴人，合先敘明。
乙、實體方面：
壹、聲明部分：
一、上訴人方面：
(一)、上訴人甲○○、乙○○部分、庚○○○、戊○○部分：1.原
    判決廢棄。2.兩造公同共有，如附表一所示遺產准予分割。
    3.分割方法為：上訴人庚○○○、乙○○、甲○○、戊○○
    之應繼分各五分之一，被上訴人丙○及上訴人吳東睿、己○
    ○之應繼分各十五分之一，分別取得分割之遺產。
(二)、上訴人己○○、吳東睿部分：1.原判決不利於上訴人己○○
    、丁○○廢棄。2.上廢棄部分，東筦玖台公司境外帳戶之港
    幣0000000.99元應列入被繼承人吳江中之遺產；庚○○○因
    營業受贈自吳江中之新台幣（下同）58,793,445元應列入遺
    產並予歸扣；戊○○因結婚受贈自吳江中之 1,800萬元應列
    入遺產並予歸扣。
二、被上訴人丙○經合法通知，未於言詞辯論期日到庭或以書面
    為任何聲明。
貳、陳述及理由部分：
一、被上訴人主張（被上訴人在本院未提出書狀或到庭為任何陳
    述，據其在原審之陳述如下）：
(一)、被繼承人吳江中於民國95年6月2日死亡，遺有如附表一所示
    之財產，上訴人庚○○○為吳江中之配偶，吳正龍及被上訴
    人甲○○、乙○○、戊○○均係吳江中之子女，吳正龍於84
    年 4月21日死亡，上訴人丁○○、己○○及被上訴人丙○均
    係吳正龍之子女，故應由上訴人丁○○、己○○及被上訴人
    代位繼承吳正龍之應繼分。因各繼承人均無拋棄繼承之意思
    表示，故被繼承人吳江中之遺產應由兩造共同繼承，其中上
    訴人庚○○○、甲○○、乙○○、戊○○之應繼分各為 5分
    之1 ，上訴人丁○○、己○○及被上訴人之應繼分各為15分
    之1 。因被繼承人吳江中並未以遺囑禁止繼承人分割遺產，
    且兩造間亦無不得分割遺產之約定，亦無法律規定不得請求
    分割遺產之限制，是兩造迄今未能達成分割協議，被上訴人
    自得訴請分割遺產等語。
(二)、對上訴人抗辯之陳述：
  1.上訴人丁○○、己○○指稱大陸東莞玖台塑膠顏料有限公司
    （下稱東莞玖台公司），於華南商業銀行香港分行另有存款
    ，應計入東莞玖台公司資產範圍內，同列為吳江中之應繼財
    產，被上訴人予以否認。另上訴人己○○提出力嘉發展有限
    公司於95年7月間在華南商業銀行存款資料2紙，依形式觀之
    ，無法證明力嘉發展有限公司是東莞玖台公司之前身，故該
    2 紙存款資料與應繼承之財產無涉，且東莞玖台之帳面淨值
    已清算完畢，足見上訴人丁○○、己○○上開主張應與繼承
    財產無關。
  2.東莞玖台公司係由汶萊玖台企業股份有限公司（KEYSTONETA
    I ENTERPRISES CO.,LTD.下稱汶萊玖台公司）轉投資設立，
    於西元2003年 5月30日經大陸廣東省東莞市工商行政管理局
    核准設立，設立時公司之資本額為美金 140萬元，而汶萊玖
    台公司係吳江中家族於西元2002年12月19日在境外汶萊所設
    立之境外公司，設立時雖以上訴人甲○○之名義為之，但上
    訴人甲○○僅係家族代表，該公司仍為家族之財產，上訴人
    甲○○於西元2003年8月26日再將汶萊玖台公司之股權50%過
    戶吳江中名下，而東莞玖台公司設立後，均由家族成員共同
    經營，現由上訴人庚○○○擔任董事長，上訴人甲○○、乙
    ○○、丁○○於吳江中死亡之前，均分別由家族派往大陸管
    理該公司，上訴人丁○○之母吳白淑華亦曾前往查帳，是上
    訴人丁○○、己○○主張汶萊玖台公司中上訴人甲○○之股
    權，為吳江中生前所贈與，與事實不符。又上訴人甲○○已
    向被上訴人及上訴人庚○○○、乙○○、戊○○表示因前揭
    原因且為家族和諧，願將登記其名下之汶萊玖台公司轉投資
    東莞玖台公司之股權，列入吳江中之遺產，由各繼承人依應
    繼分比例繼承之，並均經其餘上訴人同意，有訴訟協議之效
    果。從而，東莞玖台公司經委由會計師查帳後，其帳面淨值
    為人民幣2,298,967元，換算為新台幣 10,681,000元，應由
    各繼承人依應繼分比例繼承之。
  3.吳江中之長子吳正龍於84年 8月21日死亡，但於死亡前與配
    偶白淑華感情不睦，另與被上訴人之母賴金延交往，白淑華
    多次對吳正龍提出通姦告訴，致吳正龍遭判刑確定入監執行
    ，吳江中雖屢次懇求白淑華撤回告訴，但不被接受，致吳江
    中必須面對吳正龍入監執行之事實，感傷不已；又白淑華自
    始未在玖臺企業股份有限公司（下稱玖臺公司）任職，並未
    參與該公司之業務，對該公司並無任何貢獻，且吳正龍一房
    ，即配偶白淑華及上訴人丁○○、己○○，另吳正龍與賴金
    延所生之子即被上訴人，每人各持有玖臺公司 2,800股，合
    計共 112,000股之股權，與其他子輩繼承人即上訴人甲○○
    、乙○○均相同，故股東往來債權部分，並未再分配予吳正
    龍一房。亦即吳江中將對玖臺公司之股東往來債權贈與上訴
    人庚○○○、甲○○、乙○○、戊○○ 4人，係單純之財產
    贈與，與分居、結婚或營業無關，且吳江中有反對之表示該
    部分不再列入遺產，自不得列入應繼承財產。
  4.大昇證券股份有限公司（下稱大昇公司）係被繼承人吳江中
    生前以上訴人甲○○名義投資之家族產業，上訴人甲○○、
    庚○○○僅係家族代表，大昇公司之相關事宜由吳江中於生
    前負責執行，其情形與吳江中生前以上訴人甲○○名義投資
    設立汶萊玖台公司之情形相同。且被繼承人吳江中於79年間
    因經營大昇公司，遭第三人銓安證券股份有限公司負責人盧
    辰伍倒債達78,491,900元以上，盧辰伍乃以當時未上市之建
    弘證券股份有限公司 360,000股抵償債務，被繼承人吳江中
    將此部分股票贈與予長子吳正龍，吳正龍死後，該建弘證券
    股份有限公司（下稱建弘證券公司）股票含配股等孳息則由
    吳正龍之繼承人即上訴人丁○○、己○○、被上訴人及白淑
    華繼承取得，茍大昇公司之股權非被繼承人吳江中借名上訴
    人甲○○名義登記，而係吳江中生前即贈與上訴人甲○○、
    庚○○○，衡諸事理，當無該公司所取得之財產由吳正龍生
    前取得之理。是大昇公司之投資並非被繼承人於繼承開始前
    ，因繼承人之結婚、分居或營業而為財產之贈與，自不應列
    入遺產範圍。上訴人丁○○、己○○片面主張上訴人甲○○
    、庚○○○投資大昇公司之股份係被繼承人吳江中之生前特
    種贈與應歸扣，實屬無據。況大昇公司股權於被繼承人吳江
    中死亡前，已結束營業並解散在案，於繼承發生時已無任何
    淨值。
  5.倉茂國際股份有限公司（下稱倉茂公司）係由上訴人乙○○
    自行出資，並無被繼承人吳江中之資金存在，並非被繼承人
    於繼承開始前，因繼承人之結婚、分居或營業而為財產之贈
    與，自不應列入遺產範圍。上訴人丁○○、己○○片面主張
    上訴人乙○○、庚○○○投資倉茂公司之股份係被繼承人吳
    江中之生前特種贈與，應予歸扣，實屬無據。況倉茂公司股
    權於被繼承人吳江中死亡前，已結束營業並解散在案，於繼
    承發生時已無任何淨值。
  6.上訴人戊○○於76年5月15日結婚，其於89年12月2日取得台
    中市○區○○○段 186號、191號2筆土地，乃在事隔結婚13
    年之後，故其自被繼承人吳江中受贈之 1,800萬元，與其結
    婚、分居、營業毫無關聯。上訴人丁○○、己○○主張上訴
    人戊○○於吳江中生前受贈之現金1800萬元，應予歸扣，亦
    屬無據。
二、上訴人方面：
(一)、上訴人庚○○○部分：
  1.汶萊玖台公司甲○○ 50%之股權，計出資美金70萬元，並非
    被繼承人吳江中生前因結婚、分居或營業而贈與甲○○，不
    應歸扣列入遺產範圍。又吳江中將玖臺公司之股東債權7745
    萬元贈與上訴人庚○○○、甲○○、乙○○、戊○○部分，
    係吳江中生前單純之財產贈與，與分居、結婚或營業無關，
    自不得列入應繼承財產。力嘉發展有限公司並非東莞玖台公
    司的前身，另東莞玖台公司境外帳戶於清算時均已處理。
  2.大昇公司之出資額是吳江中生前因感謝所贈與伊，伊並無實
    際參與經營，雖上訴人甲○○在該公司工作，然此是家族財
    產，並無特種贈與的情形。另倉茂公司係上訴人乙○○年輕
    時之創業，並無玖臺公司匯入的資金，與吳江中間亦無資金
    往來。
  3.倉茂公司之土地係上訴人庚○○○所購買，原來要供上訴人
    乙○○蓋工廠用，被繼承人吳江中亦拿出一筆資金予上訴人
    乙○○，然其後上訴人乙○○改變計畫放棄蓋工廠，便將資
    金還給被繼承人吳江中，故倉茂公司雖有登記，但並未實際
    經營，亦無吳江中之資金。
  4.上訴人戊○○結婚時，吳江中並未給予嫁妝，98年 2月16日
    開庭時是因生氣而說如果兒子自各分財產 1億多元，則女兒
    結婚給1800多萬元也不算什麼。
  5.吳江中生前曾以私人名義出借銓安證券董事長盧先生1億7千
    萬元，於77年8月20日取得建弘證券公司尚未上市的股票360
    張，每張1,000股（其市價每股8元）抵償，並交由吳正龍操
    作營業，遂全部登記在吳正龍名義下，直至89年 8月16日已
    增股至653,627股 ，後於91年5月9日全面轉換為建華金融控
    股股份有限公司股票791,356股，以每股14.70元計算，當時
    市值約11,632,933元，嗣於92年10月28日清算建弘證券公司
    合併至建華證券股份有限公司（下稱建華證券公司）時清點
    股數合計約653,627股 。上揭有關吳正龍生前所持有之建華
    證券公司股數合計約653,627股 ，因吳正龍車禍逝世完全由
    其繼承人即上訴人丁○○、己○○與白淑華等人繼承與移轉
    登記名義上訴人丁○○、己○○與白淑華等人，自應列入應
    繼承之財產，並自上訴人丁○○、己○○等人之應繼分扣除
    等語，資為抗辯。
(二)、上訴人甲○○部分：玖臺公司之債權贈與原因要問吳江中，
    上訴人甲○○只是吳江中派去大陸公司經營的人頭，只領薪
    水，資金流程是吳江中與會計在處理。力嘉發展有限公司並
    非東莞玖台公司的前身，另東莞玖台公司之境外帳戶於清算
    時均已處理。大昇公司之出資額係吳江中的資金，係吳江中
    以上訴人甲○○的名義所投資，雖上訴人甲○○確實有在大
    昇公司上班，擔任副總經理一職，然該公司屬於家族投資事
    業，獲利屬於家族不是屬於上訴人甲○○個人，上訴人甲○
    ○每月僅領幾萬元之薪水，今上訴人丁○○、己○○主張吳
    江中以其名義投資大昇公司之 1,000萬元應歸扣，並不合理
    等語，資為抗辯。
(三)、上訴人乙○○部分：力嘉發展有限公司並非東莞玖台公司的
    前身，另東莞玖台公司境外帳戶於清算時均已處理。倉茂公
    司是上訴人乙○○年輕時的創業，是作奶瓶奶嘴的買賣業，
    因非父親吳江中之生意體系內，故吳江中不支持上訴人乙○
    ○從事此事業，且因上訴人乙○○無任何國貿經驗，故懇請
    上訴人庚○○○擔任董事長，後來因吳江中認為上訴人庚○
    ○○不熟悉經營之道，要求上訴人乙○○自行擔任負責人，
    乃於84年4月8日變更登記。倉茂公司之資金來源為上訴人乙
    ○○獲中小企業發展協會青年貸款 200萬元，並以父親吳江
    中登記於上訴人乙○○名下之一棟公寓抵押予台灣銀行當抵
    押品，其他部分資金為上訴人庚○○○提供約 150萬元，前
    妻支助約30萬元，上訴人戊○○借貸60萬元，分數期償還，
    並無吳江中之資金在內，倉茂公司嗣於87年間因經營不善而
    註銷登記等語，資為抗辯。
(四)、上訴人戊○○則以：玖臺公司之債權贈與部分因無參與故不
    了解，吳江中高興給誰就給誰，認為此部分不應歸扣。大昇
    公司之出資額應該是屬於家族資金，上訴人庚○○○並無參
    與經營，上訴人甲○○則係擔任副總經理；另倉茂公司係上
    訴人乙○○年輕時之創業，與吳江中並無關係。上訴人戊○
    ○係於76年 5月15日結婚，但未自吳江中受有贈與1800萬元
    ，名下之臺中市○區○○○段第186號、191號土地，係結婚
    13年後因買賣而取得。上訴人己○○於98年 7月22日提出力
    嘉發展有限公司於95年7月間之華南銀行存款資料2紙，依形
    式觀之，無法證明力嘉發展有限公司是東莞玖台公司之前身
    ，故該 2紙存款資料與應繼承之財產無涉；另東莞玖台公司
    之帳面淨值應依清算報告所載等語，資為抗辯。
(五)、上訴人丁○○部分：
  1.被繼承人吳江中去世時，東莞玖台公司之境外帳戶尚有港幣
    0000000.99元；另東莞玖台公司前身是力嘉發展有限公司，
    力嘉發展有限公司現在華南商業銀行有二個帳戶，分別有港
    幣184625.51元及美金1029.37元，但東莞玖台公司清算時，
    顯然並未處理力嘉發展有限公司的帳戶，故應計入遺產。
  2.被繼承人吳江中生前為玖臺公司之最大股東，於其生前以其
    自己與上訴人甲○○各出資 50%之名義，於境外成立汶萊玖
    台公司，再以該公司名義投資設立東莞玖台公司，分別於93
    年1月、93年5月及94年2月，投資金額美金850,046元、149,
    973元、399,967元，累積出資達美金 140萬元，是吳江中此
    部分之投資財產即美金70萬元，既為吳江中生前所投資，自
    應將該部分之財產列為吳江中之應繼財產中，予以分配。又
    上訴人甲○○於吳江中生前，已因營業自吳江中受有汶萊玖
    台公司轉投資於東莞玖台公司 50%之股份即美金70萬元，此
    部分價額，亦應加入繼承開始時吳江中所有之財產中，為應
    繼財產，並於遺產分割時，由上訴人甲○○之應繼分中扣除
    。
  3.被繼承人吳江中生前為玖臺公司最大股東，曾於94年間，陸
    續將其對玖臺公司之借款債權，移轉予上訴人庚○○○、甲
    ○○、乙○○、戊○○，債權額分別為庚○○○46,793,445
    元，甲○○12,739,063元，乙○○11,038,126元，戊○○74
    8,808元 ，是上訴人庚○○○、甲○○、乙○○、戊○○受
    贈上開債權，顯係因營業而自吳江中受有之特種贈與，且並
    無任何證據證明被繼承人吳江中於贈與時有反對此部分贈與
    列入遺產之表示，是此部分亦應列入吳江中所有之財產，並
    於遺產分割時，由各該繼承人之應繼分中扣除。
  4.上訴人甲○○投資於大昇公司之 100萬股，以每股10元計算
    ，應為 1,000萬元，雖該公司業已歇業，惟此並不影響吳江
    中生前確曾因甲○○營業所需而贈與 1,000萬元之事實，是
    此部分之投資金額，自應列入應繼財產中，予以歸扣。
  5.上訴人乙○○本身並無財力資力，其投資設立之倉茂公司，
    資金均係由吳江中所支付，是此部分既為吳江中生前因乙○
    ○營業所需之贈與，自應列入應繼財產中，予以歸扣。
  6.上訴人戊○○於吳江中生前，因結婚而受吳江中贈與台中市
    ○區○○○段186號、191號 2筆土地，亦受贈與現金1800萬
    元，均屬於特種贈與，應列入應繼財產並予以歸扣。
  7.建弘證券公司之股票係吳江中在吳正龍生前單純贈與吳正龍
    ，吳正龍並未操作營業，股票是一直放在戶頭生股息。
  8.除玖臺公司股權上訴人甲○○、乙○○、戊○○依應繼分比
    例可取得者同意均歸上訴人庚○○○以外，吳江中之其餘遺
    產均各依應繼分比例取得。但其他上訴人因就吳江中生前特
    種贈與進行歸扣，使上訴人丁○○就現存遺產可取得超過應
    繼分比例（15分之1 ）之部分，可分配至台中市○○區○○
    段352號土地。
(六)、上訴人己○○則以：
  1.被繼承人吳江中去世時，東莞玖台公司之境外帳戶尚有港幣
    0000000.99元；另東莞玖台公司前身是力嘉發展有限公司，
    力嘉發展有限公司現在華南商業銀行有二個帳戶，分別有港
    幣184625.51元及美金1029.37元，但東莞玖台公司清算時，
    顯然並未處理力嘉發展有限公司的帳戶，故應計入遺產。
  2.上訴人甲○○於吳江中生前，已因營業自吳江中受有汶萊玖
    台公司轉投資於東莞玖台公司 50%之股份即美金70萬元，此
    部分價額應加入繼承開始時吳江中所有之財產中，為應繼財
    產，並於遺產分割時，由上訴人甲○○之應繼分中扣除。
  3.被繼承人吳江中生前為玖臺公司最大股東，曾借款予玖臺公
    司，迄93年12月31日止，尚餘借款債權7745萬元，玖臺公司
    分類帳顯示93年1月1日至93年12月31日股東往來均未明載股
    東姓名，在93年12月31日分類帳仍顯示借方金額為7745萬元
    ，翌日即94年1月1日起之分類帳即變更為具有股東身分之上
    訴人庚○○○、甲○○、乙○○、戊○○之借款債權，分別
    為庚○○○46,793,445元，甲○○12,739,063元，乙○○11
    ,038,126元，戊○○ 748,808元，顯係因營業而自吳江中受
    贈吳江中對於玖臺公司之上開債權，屬於特種贈與，且並無
    任何證據證明被繼承人吳江中於贈與時有反對此部分贈與列
    入遺產之表示，是此部分亦應列入吳江中所有之財產，並於
    遺產分割時，由各該繼承人之應繼分中扣除。
  4.被繼承人吳江中出資以上訴人庚○○○、甲○○名義投資大
    昇公司，其中庚○○○持股120萬股，甲○○持股100萬股，
    每股10元，該等投資金額均係吳江中因營業所為的贈與，均
    應列入吳江中遺產範圍；對於上訴人庚○○○並未參與公司
    經營固無意見，惟庚○○○為該公司之常務董事，仍屬於公
    司法上的負責人，對於公司債務仍需負責，另上訴人甲○○
    則係副總經理，參與公司經營，兩人均為公司實際執行業務
    之人，故兩人對大昇公司之投資自應認係吳江中因營業所為
    之贈與。又被上訴人主張該投資案於吳江中死亡前已結束營
    業並解散在案，於繼承發生時已無任何淨值而認為不應歸扣
    ，然依民法第1173條之規定，贈與之價額，依贈與時之價值
    計算，顯非依繼承時有無淨值以為計算。
  5.被繼承人吳江中出資以上訴人乙○○為負責人設立之倉茂公
    司之投資金額 390萬元，股東即上訴人庚○○○出資額30萬
    元，股東即上訴人戊○○出資額25萬元，均係吳江中生前因
    營業所為贈與，均應列入吳江中遺產範圍，並對上訴人庚○
    ○○、乙○○、戊○○以所受贈與額度進行歸扣。又被上訴
    人主張該投資案於吳江中死亡前已結束營業並解散在案，於
    繼承發生時已無任何淨值而認為不應歸扣，然依民法第1173
    條之規定，贈與之價額，依贈與時之價值計算，顯非依繼承
    時有無淨值以為計算。
  6.上訴人戊○○結婚時自吳江中受贈 1,800萬元，亦屬特種贈
    與，應予歸扣。雖上訴人戊○○否認因結婚而自吳江中受有
    贈與1,800萬元，然上訴人庚○○○於本案98年2月16日審理
    時陳稱：「女兒嫁人的嫁妝，難道還要拿出來分嗎？」足徵
    上訴人戊○○確實因結婚而受贈1,800萬元。
  7.建弘證券公司之股票並未實際交給吳正龍，吳正龍在建弘證
    券公司亦未參與經營或擔任任何職務。
  8.除玖臺公司股權上訴人甲○○、乙○○、戊○○依應繼分比
    例可取得者同意均歸上訴人庚○○○以外，吳江中之其餘遺
    產均各依應繼分比例取得。但其他上訴人因就吳江中生前特
    種贈與進行歸扣，使上訴人己○○就現存遺產可取得超過應
    繼分比例（15分之 1）之部分，可分配至台中市○○區○○
    段352號土地。
三、兩造就下列事項不爭執，堪信為真，並得採為判決基礎：
(一)、被繼承人吳江中於95年6月2日死亡，上訴人庚○○○為吳江
    中之配偶，吳正龍及上訴人甲○○、乙○○、戊○○均係吳
    江中之子女，吳正龍於84年 4月21日死亡，上訴人丁○○、
    己○○及被上訴人丙○均係吳正龍之子女，由上訴人丁○○
    、己○○及被上訴人丙○代位繼承吳正龍之應繼分。因各繼
    承人均無拋棄繼承之意思表示，故被繼承人吳江中之遺產應
    由兩造共同繼承，其中上訴人庚○○○、甲○○、乙○○、
    戊○○之應繼分各為5分之1，上訴人丁○○、己○○及被上
    訴人丙○之應繼分各為15分之1。
(二)、吳江中所遺之應繼財產範圍及價額，其中兩造均不爭執者，
    如附表一所示（其中如附表一(二)股票投資等價格，兩造同意
    已上市上櫃者以臺灣證券交所股份有限公司98年 3月31日臺
    證監字第0980006257號函及財團法人中華民國證券櫃檯買賣
    中心98年4月14日證櫃交字第0980006642號函所載起訴日（
    97 年9月30日）價額為準；未上市上櫃或已下市以國稅局遺
    產稅繳清證明書所列價額為準）。
四、按繼承人有數人時，在分割遺產前，各繼承人對於遺產全部
    為公同共有；繼承人得隨時請求分割遺產，但法律另有規定
    或契約另有訂定者，不在此限，民法第1151條、第1164條分
    別定有明文。是以，遺產之公同共有係以遺產之分割為其終
    局目的，而以公同共有關係為暫時的存在。本件被繼承人吳
    江中遺有財產，依上開規定，兩造在分割遺產前，對於遺產
    全部為公同共有，因上開遺產並無不能分割之情形，亦無不
    分割之約定，兩造就上開遺產既不能協議分割，則被上訴人
    以遺產分割為由終止兩造間之公同共有關係，請求分割被繼
    承人吳江中之遺產，自屬有據。次按繼承人中有在繼承開始
    前因結婚、分居或營業，已從被繼承人受有財產之贈與者，
    除被繼承人於贈與時有反對之意思表示者外，應依贈與時之
    價值計算贈與價額，加入繼承開始時被繼承人所有之財產中
    ，並於遺產分割時，由該繼承人之應繼分中扣除，民法第11
    73條固有明文，惟就繼承人中有在繼承開始前因結婚、分居
    或營業，已從被繼承人受有財產之特種贈與者之事實，自應
    舉證證明之，若無積極事證證明繼承人中有在繼承開始前受
    有特種贈與之事實，自無從依上開規定予以歸扣，合先明
    。
五、經查，本件被繼承人吳江中所遺之應繼財產範圍及價額，其
    中如附表一所示者，兩造均不爭執，惟就下述本項(一)(二)之財
    產是否亦應計入吳江中之遺產，及本項(三)至(七)所列上訴人庚
    ○○○、丁○○、己○○所指之財產，是否屬於吳江中對其
    他繼承人之生前特種贈與，而應依民法第1173條歸扣計入應
    繼遺產，兩造則有所爭執。故本件應先審酌者，乃本項(一)至
    (七)所列財產，是否應計入吳江中之遺產，或是否屬於應歸扣
    之特種財產，以確定應繼遺產。再以確定後之應繼遺產，依
    各繼承之應繼分，斟酌適合之分割方式。經查：
(一)、東莞玖台公司於92年 5月30日經大陸廣東省東莞市工商行政
    管理局核准設立，設立時公司之資本額為美金 140萬元，代
    表人為上訴人甲○○，嗣於94年11月22日變更為上訴人庚○
    ○○等情，有上訴人丁○○提出之該公司中華人民共和國外
    商投資企業批准證書、營業執照，及被上訴人提出之核准變
    更登記通知書等影本在原審卷可憑（見原審卷(一)第 74-80頁
    、第201 頁），復為兩造所不爭執，此部分堪信為真。再上
    開公司因經營不善，經公司股東會決議註銷，自98年1月1日
    起由廣東省東莞市方大稅務師事務有限公司所屬中國註冊稅
    務師就該公司之資產及負債進行清算，並於同年 2月19日清
    算完畢，清算後之公司淨資產為人民幣0000000.29元等情，
    亦有被上訴人提出之上開公司2009年度清算審計報告書、稅
    務師事務所營業證等件在原審卷足資佐證（見原審卷(一)第18
    8-200 頁）。兩造於訴訟中，對東莞玖台公司清算後之淨資
    產人民幣0000000.29元，換算新台幣為10,681,000元，列入
    被繼承人吳江中之遺產進行分配，並不爭執，自足認東莞玖
    台公司之資產業經清算，清算後之淨資產為人民幣0000000.
    29元，換算新台幣為10,681,000元等情為真。上訴人丁○○
    、己○○抗辯在被繼承人吳江中去世時，東莞玖台公司於華
    南銀行香港分行尚有存款港幣1,322,655.99元，亦應計入被
    繼承人吳江中之遺產範圍等語，係以上訴人己○○在原審提
    出之玖臺公司對單影本為其上開抗辯之依據（見原審卷(三)第
    12-18頁， 「0000000.99」之金額記載在原審卷第17頁之對
    帳單上，係以手寫方式加註），惟為被上訴人丙○及上訴人
    庚○○○、乙○○、甲○○、戊○○等人所否認，上訴人乙
    ○○、甲○○在原審並辯稱該部分金額在東莞玖台公司清算
    時已經處理等語（見原審卷(三)第 7-9頁），本院審酌上訴人
    己○○提出之上開對帳單中係以列印方式而非手寫之方式所
    為，是其上之金額均非手寫，惟上訴人丁○○、己○○抗辯
    記載在上開對帳單上之「0000000.99」等字樣則係以手寫方
    式加註在該對帳單上，足認該手寫之「0000000.99」等字樣
    非上開對帳單中原來記載之金額，而係由他人以手寫方式加
    註在對帳單上，上開金額既非原存在於上開對帳單上之資料
    ，自不足以為上訴人丁○○、己○○抗辯東莞玖台公司在本
    件繼承開始時有前開境外存款等語之有利證據。況東莞公司
    業經清算，已如前述，是縱退步言之，認上訴人丁○○、己
    ○○上開抗辯其有境外存款等語不虛，亦應認該公司所有之
    資產包含上開存款部分均已列入清算程序結算，而不應於清
    算程序完畢後再行單獨重覆計算，是上訴人丁○○、己○○
    抗辯此部分存款應計入吳江中之遺產中，即屬重複計算，應
    無可採。末按，上訴人丁○○、己○○再抗辯東莞玖台公司
    之前身即力嘉發展有限公司，吳江中去世時，在華南商業銀
    行有存款港幣184,625.51元及美金1,029.37元，亦應列入遺
    產等語，上訴人己○○並提出對帳單影本一份在原審卷為據
    （見原審卷(三)第11、12頁），惟為被上訴人丙○及其餘上訴
    人等人所否認，上訴人丁○○、己○○自應就其抗辯之事實
    舉證證明之。惟上訴人丁○○、己○○逾未能舉證證明力嘉
    發展有限公司與東莞玖台公司間之關連，及何以上開存款應
    列為東莞玖台公司之存款，並計入吳江中之遺產之事實，是
    其二人抗辯上開存款應計入吳江中之遺產等語，同屬無據。
(二)、被上訴人丙○另主張東莞玖台公司係吳江中之家族成員共同
    經營，資金 140萬美元則係來自屬於吳江中財產之汶萊玖台
    公司股權之轉投資等語，上訴人丁○○、己○○就被上訴人
    主張東莞玖台公司係由汶萊玖台公司轉投資設立，其中資金
    之50% 即70萬美元係吳江中之投資一節固不否認，惟抗辯其
    餘50% 資金即70萬美元係吳江中因營業贈與上訴人甲○○，
    應列入吳江中之遺產予以歸扣等語。惟查，兩造在原審合意
    將東莞玖台公司清算後之淨資產，列入被繼承人吳江中之遺
    產進行分配，已詳前述，是東莞玖台公司設立時之全部資金
    即140 萬美元（包含吳江中因營業贈與上訴人甲○○之資金
    70萬美元在內）已列入上開清算程序中為評價，自屬當然，
    上訴人丁○○、己○○抗辯應將吳江中生前贈與上訴人甲○
    ○之上開70萬元列入吳江中遺產並予以歸扣，即屬重複評價
    ，自無可採。
(三)、上訴人丁○○、己○○再抗辯吳江中曾於94年間，陸續將其
    對玖臺公司之借款債權，移轉予上訴人庚○○○、甲○○、
    乙○○、戊○○等人，分別為庚○○○46,793,445元，甲○
    ○12,739,063元，乙○○11,038,126元，戊○○ 748,808元
    ，均屬營業贈與，應予列入吳江中遺產予以歸扣等語，係以
    上訴人丁○○提出之玖臺公司財務報告暨會計師查核報告為
    據（見原審卷(一)第87頁）。經查，上開報告原記載93年度吳
    江中對玖臺公司有期末餘額 7,745萬元之債權（見原審卷(一)
    第88頁），惟於94年度之報告則記載為93年度庚○○○、甲
    ○○、乙○○、戊○○對玖臺公司有期末餘額分別為50,837
    ,985元，13,98 6,529元，11,654,170元，971,316元之債權
    （合計7,745 萬元），94年度庚○○○、甲○○、乙○○、
    戊○○對玖臺公司有期末餘額則分別為46,7 93,445元、12,
    739,063元、11,038,126元、748,808元等情（見原審卷(一)第
    89頁），為被上訴人在原審所不爭執，固堪信實，惟上訴人
    丁○○、己○○抗辯上開吳江中將其對玖臺公司之債權移轉
    予上訴人庚○○○、甲○○、乙○○、戊○○等人，係因營
    業所為之特種贈與，應列入吳江中遺產並予以歸扣等語，則
    為上訴人庚○○○、甲○○、乙○○、戊○○等人否認，並
    辯稱上開贈與係一般贈與，並非營業贈與，無庸列入吳江中
    遺產並予以歸扣等語，揆諸前開說明，上訴人丁○○、己○
    ○自應就前開贈與係因營業所為之特種贈與之事實負舉證責
    任。按上訴人丁○○、己○○抗辯上開贈與係營業贈與，係
    以庚○○○、甲○○、乙○○三人均為玖臺公司之董事，戊
    ○○則為玖臺公司之監察人，直至95年 6月15日吳江中去世
    始另行改選，其在玖臺公司公司顯有執行業務之營業行為，
    甲○○、乙○○有在玖臺公司投保勞保，庚○○○有參與董
    事會開會並議決事項，且領有薪資，是其上開贈與均屬營業
    贈與，應予歸扣等語。經查：(1)90年11月 6日時，玖臺公司
    登記董事長為吳江中，董事為庚○○○、甲○○、乙○○、
    及訴外人張譽鐘，監察人為戊○○，嗣95年6月2日吳江中去
    世後，於95年 6月15日另行改選董事為庚○○○、乙○○、
    丁○○、戊○○，監察人為甲○○等情，固為兩造所不爭執
    ，並有經濟部中部辦公室98年9月24日經中三字第098348453
    10號書函所附玖臺公司歷次變更登記表等在卷可憑（見原審
    卷(三)第66-154頁，95年 6月15日股東臨時會決議錄影本見原
    審卷(三)第92頁、公司變更登記表影本見87頁），堪信為真。
    (2)上訴人甲○○自83年3月9日迄今，上訴人乙○○自78年12
    月20日至84年12月20日、及自88年 6月10日迄今，均以玖臺
    公司為投保單位參加勞工保險等情，亦有勞工保險局98年 6
    月11日保承資字第09860351070號函1份附在原審卷為佐（見
    原審卷(二)第193、195、196頁 ）。(3)上訴人庚○○○自90年
    度至96年度期間，均由玖臺公司領取薪資並申報綜合所得稅
    一節，有財政部臺灣省中區國有財產局99年6 29月日中區國
    稅二字第0990019908號函及所附綜合所得稅申報資料、財政
    部臺灣省中區國稅局民權稽徵所99年7月5日中區國稅民權二
    字第0990023588號函及附綜合所得稅結算申報書等件在本院
    卷為證（見本院卷第172、173、187、199、212頁、236、23
    7、238頁），惟上開(1)、(2)、(3)等件均僅足以證明上訴人庚
    ○○○、甲○○、乙○○曾擔任玖臺公司董事，上訴人戊○
    ○曾擔任玖臺公司監察人，及上訴人甲○○、乙○○於94年
    間在玖臺公司執行業務及曾在玖臺公司投保勞工保除之事實
    ，而上訴人等人擔任玖臺公司董事、監察人，或在玖臺公司
    任職執行業務，或在玖臺公司投保勞保等行為，係基於其為
    玖臺公司股東之身分、或基於其在玖臺公司任職因而在玖臺
    公司投保勞保之故，而其四人接受吳江中之贈與原因有多端
    ，或係吳江中生前其財產所為之分配，或係單純基於其為吳
    江中之配偶、子女之故，並非僅有因為營業上之原因而為之
    贈與一端，自難僅因庚○○○、甲○○、乙○○、戊○○有
    玖臺公司董事、監察人身分，或有在玖臺公司任職，即認其
    受贈吳江中上開對玖臺公司借款債權係屬營業贈與。此外，
    上訴人丁○○、己○○亦未能舉他證以證明上開贈與係營業
    之特別贈與，其是上訴人丁○○、己○○抗辯吳江中贈與上
    訴人庚○○○、甲○○、乙○○、戊○○四人之上開借款債
    權，為營業贈與，應列入吳江中遺產並予以歸扣等語，自無
    可採。
(四)、上訴人丁○○、己○○另抗辯吳江中以上訴人庚○○○名義
    投資於大昇證券股份有限公司之120萬股、價值1,200萬元，
    及上訴人甲○○名義之持股100萬股、價值1,000萬元，均屬
    營業贈與，應列入吳江中遺產予以歸扣等語，亦為上訴人庚
    ○○○、甲○○所否認，並均辯稱上開贈與係一般贈與，不
    應列入吳江中遺產予以歸扣等語。經查，大昇公司係78年10
    月間設立，上開庚○○○、甲○○名義之持股各 120萬股、
    100 萬股，每股10元，上開持股之資金均係吳江中所贈與，
    庚○○○擔任大昇公司之常務董事、甲○○擔任大昇公司副
    總經理之職務等情，固為上訴人庚○○○、甲○○所不否認
    ，並有大昇公司營利事業登記基本資料、股份有限公司登記
    事項卡、董事監察人名冊等件附在原審卷為證（見原審卷(一)
    第204-208頁 ），惟承前所述，上開資料僅足以證明上訴人
    庚○○○在大昇公司有常務董事身分，甲○○在大昇公司有
    擔任副總經理之事實，至於吳江中贈與1,200萬元、1,000萬
    予庚○○○、甲○○，其原因或係吳江中基於庚○○○為其
    配偶、甲○○為其子，為感謝其二人在精神上或勞務之付出
    所為之贈與，或就其個人財產在生前先予以分配等原因，均
    有可能，其原因並非僅有營業贈與一種，自難以吳江中有上
    開贈與行為及庚○○○係大昇公司之常務董事、甲○○擔任
    大昇公司之副總經理等職，即認上開贈與為營業贈與，此外
    ，上訴人丁○○、己○○復未能舉他證以證明上開贈與係營
    業贈與之事實，上訴人庚○○○、甲○○抗辯上開贈與係一
    般贈與，不應列入吳江中遺產予以歸扣等語，堪信為真，而
    上訴人丁○○、己○○抗辯上訴人庚○○○、甲○○自吳江
    中受贈之1,200萬元（120萬股）、1,000萬元資金（100萬股
    ），屬特種贈與而應予歸扣計入吳江中之遺產並予以歸扣等
    語，不足採信。
(五)、上訴人丁○○、己○○另抗辯由吳江中出資，以上訴人丁○
    ○、己○○、乙○○為負責人設立之倉茂公司，上訴人乙○
    ○之出資額 390萬元、上訴人庚○○○之出資額30萬元、上
    訴人戊○○之出資額25萬元，均係吳江中生前因營業所為特
    種贈與，應列入吳江中遺產並予以歸扣等語，亦為上訴人庚
    ○○○、乙○○、戊○○所否認，乙○○並辯稱蒼茂公司係
    其年輕時之創業，資金來源係其所獲得之中小企業發展協會
    青年貸款 200萬元，及其前妻、庚○○○、戊○○等人提供
    之資金，吳江中並未提供資金等語，庚○○○辯稱該公司之
    土地係其購買提供乙○○蓋工廠使用，吳江中原拿出一筆資
    金予乙○○，但因乙○○後來改變計畫放棄蓋工廠，該筆資
    金已返還吳江中，倉茂公司並無吳江中之出資，戊○○亦否
    認倉茂公司有吳江中之出資等語，上訴人丁○○、己○○自
    應就倉茂公司中庚○○○、乙○○、戊○○之出資係吳江中
    所為之營業贈與等事實，舉證證明之。惟其二人並未能就其
    抗辯之上開事實舉證證明之，本院審酌倉茂公司係於84 年4
    月 6日為設立登記，上訴人庚○○○係董事、乙○○、吳陳
    意月、吳正龍、戊○○為股東，上訴人庚○○○之出資額為
    30萬元，上訴人乙○○之出資額為 390萬元，戊○○出資額
    為20萬元，已於88年6月2日經核准解散登記等情，固有經濟
    部中部辦公室98年5月6日經中三字第09831766 410號函在卷
    可憑（見原審卷(二)第74-90頁 ），堪信為實，惟僅足以證明
    庚○○○、乙○○、戊○○等人有出資之事實或擔任董事之
    事實，不足以證明其出資係吳江中之贈與。此外，上訴人丁
    ○○、己○○亦未舉他證證明庚○○○、乙○○、戊○○等
    人在倉茂公司之出資，係由吳江中所贈與且為營業贈與而有
    予以歸扣之必要，是上訴人丁○○、己○○此部分之主張，
    同難採信。
(六)、上訴人丁○○抗辯上訴人戊○○結婚時自吳江中受贈台中市
    ○區○○○段186號、191號 2筆土地，上訴人丁○○、上訴
    人己○○另主張上訴人戊○○結婚時自吳江中受贈 1,800萬
    元，均屬特種贈與，應予歸扣等語，亦為被上訴人丙○、上
    訴人戊○○所否認，並以前詞抗辯。經查，上訴人戊○○係
    於76年5月15日結婚，而台中市○區○○○段186號、191號2
    筆土地，係上訴人戊○○於89年12月 2日取得所有權等情，
    有戶籍謄本、稅務電子閘門財產所得調件明細表等件在原審
    卷為佐（見原審卷(一)第26頁、139頁 ），上訴人戊○○係於
    結婚後13年，始取得前開台中市○區○○○段186號、191號
    土地，時間相距久遠，自難認上開土地係因戊○○結婚而受
    贈取得。此外，上訴人丁○○復未舉他證以資證明上訴人戊
    ○○係因結婚而自吳江中受贈上開土地，是上訴人丁○○抗
    辯上訴人戊○○因結婚而自吳江中受贈上開土地，上開土地
    應列入吳江中遺產予以歸扣等語，自無可採。再查，上訴人
    丁○○、己○○並未就其抗辯吳江中於上訴人戊○○結婚時
    ，有贈1,800 萬元之事實舉證證明之，同難認其此部分之抗
    辯為有理由。至於上訴人庚○○○雖曾於98年 2月16日在原
    審言詞辯論期日陳稱：「女兒嫁人的嫁妝，難道還要拿出來
    分嗎？」等語（原審98年 2月16日言詞辯論筆錄並未記載，
    見原審卷(一)第113-119頁 ，經上訴人丁○○之訴訟代理人向
    原審聲請上開期日之錄音光碟，製作筆錄譯文，該譯文中記
    載：「女兒嫁人的嫁妝，難道還要拿出來分嗎？」等語，見
    原審卷(二)第226頁），嗣經原審於98年6月24日言詞辯論時詢
    問上訴人庚○○○，經其陳稱：「我女兒結婚我先生並無給
    她， 2月16日開庭時我因生氣說如果兒子自各分產壹億多元
    ，則女兒結壹仟八百多萬元也不算什麼，我當時只是生氣所
    說的話而已」等語（見原審卷第213、214頁），是自難僅據
    上訴人庚○○○假設性及前後矛盾之陳述為上訴人戊○○結
    婚時有自吳江中受贈上開土地二筆之事實。綜上，上訴人丁
    ○○、己○○既亦未能舉證證明吳江中確有因上訴人戊○○
    結婚，而贈與上訴人戊○○前開土地及1800萬元，是上訴人
    丁○○、己○○抗辯戊○○因結婚而自吳江中受贈與土地二
    筆及 1,800萬元，均應列入吳江中之遺產予以歸扣等語，亦
    屬無據。
(七)、上訴人庚○○○另抗辯吳江中曾於77年 8月20日，以建弘證
    券公司尚未上市的股票 360張、每張1,000股（其市價每股8
    元）交由丁○○、己○○之父親吳正龍操作營業，並登記在
    吳正龍名義下，經轉換後為建華證券公司股數合計約653,62
    7 股，該股票係吳江中生前因營業贈與吳正龍，應予歸扣等
    語，固據提出建弘證券公司、建華證券公司之證券股數資料
    附在原審卷為據（見原審卷(二)第231-242 頁）。上訴人丁○
    ○則抗辯上開股票係吳江中在吳正龍生前之單純贈與，吳正
    龍並未操作營業，股票一直放在戶頭生股息等語；上訴人己
    ○○則以該股票並未實際交給吳正龍，吳正龍在建弘證券公
    司亦未參與經營或擔任任何職務等語，資為抗辯。經查，依
    上訴人庚○○○提出之建弘證券公司、建華證券公司之上開
    證券股數資料，及上訴人丁○○上開抗辯，僅能證明吳江中
    有贈吳正龍上開股票及其持股狀況，揆諸前開相同之採證認
    定事實原則，並不能證明該持股係因吳江中所為之營業贈與
    ，此外，上訴人庚○○○亦未能舉他證證明其此部分之抗辯
    為真，是其抗辯上開股票應列入吳江中遺產予以歸扣等語，
    同無可採。
(八)、綜上所述，被繼承人吳江中之遺產為附表一所示，上訴人丁
    ○○、己○○、庚○○○各自所為如前述應予歸扣之抗辯，
    均不足採，已詳前述，是上開財產自不應予列入吳江中之遺
    產予以歸扣。再查，吳江中之繼承人為兩造，其應繼分各為
    上訴人庚○○○、甲○○、乙○○、戊○○各為5分之1，上
    訴人丁○○、己○○、被上訴人丙○各為15分之1 ，已如前
    述，本院再審酌吳江中附表一所遺產之性質、未來之利用可
    能等情，認如附表一所示遺產除(三)所示之高爾夫球證、(四)所
    示東莞玖台公司清算後之財產，其分割方式以變賣後由兩造
    各以其應繼分比例分配所得價款較為適宜外，餘如附表一所
    示(一)、(二)、(五)、(六)所示之遺產，均以由上訴人庚○○○、甲
    ○○、乙○○、戊○○各以應繼分5分之1、上訴人丁○○、
    己○○、被上訴人丙○各應繼分15分之 1之比例分配之，即
    本件附表一所示遺產應分割如附表二所示。
六、本件被繼承人吳江中所遺如附表一所示遺產應分割如附表二
    所示，已如上述，原審未查，遽將上訴人甲○○、乙○○所
    受之一般贈與認係營業贈與，而予以歸扣，並於歸扣後，將
    吳江中遺產分割如原審判決書附表三所示，尚有未洽。上訴
    人甲○○、乙○○、庚○○○、戊○○上訴論旨指摘原判決
    此部分不當，求予廢棄改判，自屬有據。至於上訴人己○○
    、丁○○上訴論旨指摘原判決未將戊○○、庚○○○受贈部
    分予以歸扣，其理由雖有不合，惟原判決既有上述不當，仍
    應認其上訴為有理由，應由本院將原判決廢棄改判如主文第
    二項所示。
七、本件事證已臻明確，兩造其餘攻擊防禦方法及舉證，經本院
    審核後認對判決結果不生影響，不予一一論列，併予明。
據上論結，本件上訴為有理由，依民事訴訟法第 450條、第78條
、第80條之1、第85條第1項，判決如主文。
中    華    民    國    99    年    8     月    11    日
                民事第六庭    審判長法  官  袁再興
                                    法  官  盧江陽
                                    法  官  陳賢慧
以上正本係照原本作成。
如對本判決上訴，須於收受判決送達後20日內向本院提出上訴書
狀，其未表明上訴理由者，應於提出上訴後20日內向本院提出上
訴理由書（須按他造人數附具繕本）。
上訴時應提出委任律師為訴訟代理人之委任狀。具有民事訴訟法
第466條之1第1項但書或第2項之情形為訴訟代理人者，另應附具
律師及格證書及釋明委任人與受任人有該條項所定關係之釋明文
書影本。如委任律師提起上訴者，應一併繳納上訴審裁判費。
                                    書記官  吳麗琴
中    華    民    國    99    年    8     月    11    日
                                                      Ｓ
附表一：被繼承人吳江中所遺財產（價額合計為：新台幣169,49
        0,778元）
(一)、不動產（5筆價額合計新台幣97,845,942元，其中編號1、3
    、4、5等4筆合計6,660,442元）：
   1、臺中市○○區○○段351地號土地，應有部分1/2（價額21
      4,424元）。
   2、臺中市○○區○○段352地號土地，應有部分1/2（價額91
      ,185,500元）
   3、臺中市○○區○○段801-2地號土地，應有部分全部（價
      額3,441,600元）。
   4、臺中市○區○○○段6941建號建物（門牌號碼：臺中市○
      區○○里○○街35號7樓），應有部分全部（價額2,934,9
      01元）。
   5、臺中市○○區○○里○○路○段10巷17號建物（未辦保存
      登記），應有部分33333/100000（價額69,517元） 。
(二)、股票等投資（價額合計新台幣50,660,664元，扣除編號6之
    後，為45,418,237元）：
  ┌─┬────────────┬────┬─────┐
  │編│   公   司   名    稱   │股數（單│價額（單位│
  │號│                        │位：股）│：元）元以│
  │  │                        │        │下4捨5    │
  ├─┼────────────┼────┼─────┤
  │1 │慶豐商業銀行股份有限公司│   22256│   157,127│
  ├─┼────────────┼────┼─────┤
  │2 │華僑商業銀行股份有限公司│    5876│    44,070│
  ├─┼────────────┼────┼─────┤
  │3 │嘉新食品化纖股份有限公司│    1647│     3,228│
  ├─┼────────────┼────┼─────┤
  │4 │第七商業銀行股份有限公司│   48048│   585,705│
  ├─┼────────────┼────┼─────┤
  │5 │三信商業銀行股份有限公司│  219019│ 3,556,868│
  ├─┼────────────┼────┼─────┤
  │6 │玖臺企業股份有限公司    │    5700│ 5,242,427│
  ├─┼────────────┼────┼─────┤
  │7 │友力工業股份有限公司    │  884250│ 7,107,689│
  ├─┼────────────┼────┼─────┤
  │8 │台中氧氣股份有限公司    │      42│    68,040│
  ├─┼────────────┼────┼─────┤
  │9 │鴻海精密工業股份有限公司│   15596│ 1,746,752│
  ├─┼────────────┼────┼─────┤
  │10│奇美電子股份有限公司    │   63146│ 1,297,650│
  ├─┼────────────┼────┼─────┤
  │11│台灣積體電路製造股份有限│  131769│ 6,917,873│
  │  │公司                    │        │          │
  ├─┼────────────┼────┼─────┤
  │12│矽統科技股份有限公司    │   45830│   247,024│
  ├─┼────────────┼────┼─────┤
  │13│聯強國際股份有限公司    │   24200│ 1,187,010│
  ├─┼────────────┼────┼─────┤
  │14│錸德科技股份有限公司    │   99157│   491,819│
  ├─┼────────────┼────┼─────┤
  │15│台灣卜蜂企業股份有限公司│    2183│    22,157│
  ├─┼────────────┼────┼─────┤
  │16│力山工業股份有限公司    │   50500│   189,880│
  ├─┼────────────┼────┼─────┤
  │17│仁寶電腦工業股份有限公司│   55709│ 1,281,307│
  ├─┼────────────┼────┼─────┤
  │18│燦坤實業股份有限公司    │   54810│   778,302│
  ├─┼────────────┼────┼─────┤
  │19│台灣塑膠工業股份有限公司│  115451│ 5,899,546│
  ├─┼────────────┼────┼─────┤
  │20│南亞塑膠工業股份有限公司│     382│    17,859│
  ├─┼────────────┼────┼─────┤
  │21│翰羽彩晶股份有限公司    │  103350│   713,115│
  ├─┼────────────┼────┼─────┤
  │22│大恭化學工業股份有限公司│ 0000000│12,035,743│
  ├─┼────────────┼────┼─────┤
  │23│廣輝電子股份有限公司    │  105441│ 1,069,473│
  │  │（與友達公司合併後，原廣│        │          │
  │  │輝3.5換友達1股，價格以友│        │          │
  │  │達股價計算）            │        │          │
  └─┴────────────┴────┴─────┘
(三)、高爾夫球證（價額合計新台幣426萬元）：
   1、松柏嶺高爾夫球場，55萬元。
   2、霧峰高爾夫球場，35萬元。
   3、興農高爾夫球場，35萬元。
   4、豐原高爾夫球場，100萬元。
   5、清泉崗高爾夫球場，99萬元。
   6、台中國際高爾夫球場，102萬元。
(四)、東莞玖台塑膠顏料股份有限公司（已清算）：清算後之價額
    新台幣10,681,000元（人民幣2,298,967元）。
(五)、存款（金額合計新台幣5,243,172元，並加計自95年6月2日
    起所生之孳息）：
   1、華南商業銀行台中分行外幣活期存款2,584,864元。
   2、華南商業銀行台中分行活期儲蓄存款30,167元。
   3、三信商業銀行台中分行支票存款272,626元。
   4、三信商業銀行台中分行活期儲蓄存款1,813,131元。
   5、第七商業銀行崇德分行活期儲蓄存款23元。
   6、國泰世華商業銀行台中分行活期儲蓄存款387,826元。
   7、國泰世華商業銀行西台中分行活期儲蓄存款154,458元。
   8、國泰世華商業銀行西台中分行外幣存款77元。
(六)、現金：新台幣80萬元，並加計自95年6月2日起所生之孳息。
附表二：被繼承人吳江中遺產分割方法
(一)、附表一(一)所示不動產：
   1、臺中市○○區○○段351地號土地，由上訴人庚○○○、
      甲○○、乙○○、戊○○各取得應有部分10分之1，被上
      訴人丙○、上訴人丁○○、己○○各取得應有部分30分之
      1。
   2、臺中市○○區○○段352地號土地，由上訴人庚○○○、
      甲○○、乙○○、戊○○各取得應有部分10分之1，被上
      訴人丙○、上訴人丁○○、己○○各取得應有部分30分之
      1 。
   3、臺中市○○區○○段801-2地號土地，由上訴人庚○○○
      、甲○○、乙○○、戊○○各取得應有部分5分之1，被上
      訴人丙○、上訴人丁○○、己○○各取得應有部分15分之
      1 。
   4、臺中市○區○○○段6941建號建物（門牌號碼：臺中市○
      區○○里○○街35號7樓），由上訴人庚○○○、甲○○
      、乙○○、戊○○各取得應有部分5分之1，被上訴人丙○
      、上訴人丁○○、己○○各取得應有部分15分之1。
   5、臺中市○○區○○里○○路○段10巷17號建物（未辦保存
      登記），由上訴人庚○○○、甲○○、乙○○、戊○○各
      取得應有部分33333/500000，被上訴人丙○、上訴人丁○
      ○、己○○各取得應有部分11111/500000。
(二)、附表一(二)所示股票等投資，由上訴人庚○○○、乙○○、戊
    ○○各取得5分之1，被上訴人丙○、被告丁○○、己○○各
    取得15分之1。
(三)、附表一(三)所示高爾夫球證6張，予以變賣，所得價金，按上
    訴人庚○○○、甲○○、乙○○、戊○○各5分之1，被上訴
    人丙○、上訴人丁○○、己○○各15分之1之比例分配之。
(四)、附表一(四)所示東莞玖台塑膠顏料股份有限公司，清算後之財
    產予以變賣，所得價金，按上訴人庚○○○、甲○○、乙○
    ○、戊○○各5分之1，被上訴人丙○、上訴人丁○○、己○
    ○各15分之1之比例分配之。
(五)、附表一(五)所示存款（包含自95年6月2日迄今之孳息），按上
    訴人庚○○○、甲○○、乙○○、戊○○各5分之1，被上訴
    人丙○、上訴人丁○○、己○○各15分之1之比例分配之。
(六)、附表一(六)所示現金（包含自95年6月2日迄今之孳息），按上
    訴人庚○○○、甲○○、乙○○、戊○○各5分之1，被上訴
    人丙○、上訴人丁○○、己○○各15分之1之比例分配之。

司法院資訊處製作；財團法人民間司法改革基金會備份。
